【裁判字號】    94,訴,3777
【裁判日期】    950317
【裁判案由】    偽造文書
【裁判全文】
臺灣臺中地方法院刑事判決              94年度訴字第3777號
公  訴  人  臺灣臺中地方法院檢察署檢察官
被      告  丁○○○○○○ ○.
上列被告因偽造文書案件，經檢察官提起公訴（94年度偵字第16
973號），本院判決如下：
    主     文
丁○○○○○○ ○○○○○○○○○○無罪。
    理     由
一、公訴意旨略以：被告丁○○○○○○ ○○○○○○○○○○係位於臺中縣大甲
    鎮○○路一○七號之泰國商店負責人，如附表所示之五名外
    勞至被告店裡消費，若有借款情形即以居留證質押於店內。
    被告竟與證人辛○○（業經臺灣彰化地方法院以九十四年度
    訴字第一四六一號判處有期徒刑四月，緩刑三年確定）共同
    基於行使偽造私文書之犯意聯絡，未經得如附表所示之五名
    外勞同意，將其等之居留證交與證人辛○○辦理如附表所示
    之行動電話門號，由證人辛○○於預付卡申請書上偽簽如附
    表所示五名外勞之簽名，持之向電信公司申請行動電話門號
    後，將其中所申請之行動電話SIM卡轉售與被告，被告再於
    店內將證人辛○○所申請之行動電話SIM卡出售圖利，案經
    檢察官自動檢舉偵辦，因認被告涉有刑法第二百十六條、第
    二百十條之行使偽造私文書罪嫌云云。
二、按犯罪事實應依證據認定之，無證據不得認定犯罪事實；又
    不能證明被告犯罪者，應諭知無罪之判決，刑事訴訟法第一
    百五十四條第二項、第三百零一條第一項分別定有明文。次
    按所謂認定犯罪事實之證據，係指足以認定被告確有犯罪行
    為之積極證據而言，該項證據自須適合於被告犯罪事實之認
    定，始得採為斷罪之資料；又事實之認定，應憑證據，如未
    能發現相當確實證據，或證據不足以證明，自不能以推測或
    擬制之方法，以為裁判之基礎，最高法院二十九年上字第三
    一○五號、四十年臺上字第八六號判例著有明文。又按認定
    犯罪事實所憑之證據，無論係直接證據或間接證據，其為訴
    訟上之證明，須於通常一般之人均不致有所懷疑，而得確信
    其為真實之程度者，始得據為有罪之認定，倘其證明尚未達
    到此一程度，而有合理之懷疑存在，復無其他調查途徑可尋
    ，法院即應為無罪之判決，最高法院七十六年臺上字第四九
    八六號著有判例。
三、公訴人認被告丁○○○○○○ ○○○○○○○○○○涉有行使偽造私文書罪嫌
    ，係以如附表所示之五名外勞於警詢中證述歷歷，並有證人
    辛○○供稱被告確有交付居留證用以辦理行動電話門號之情
    ，暨佳興企業有限公司（下稱佳興公司）之出貨單、如附表
    所示五名外勞居留證扣案可證，且有預付卡申請書在卷可參
    ，為其主要依據。訊據被告固坦承其為位於臺中縣大甲鎮○○路一○七號之泰國商店之負責人，如附表所示之五名外勞
    至店裡消費，若有借款情形即以居留證質押於店內等情，惟
    堅決否認有何交付如附表所示五名外勞的居留證予證人辛○○而供申請行動電話SIM卡之用的犯行，並辯稱：己○○○○○○○○○○○○○○○ ○○○○○○○○（譯音：威村）沒有拿居留證給其，可能
    是拿給其太太壬○○；其也無拿甲○○○○○  ○○○○○○○（譯音：
    衛千）、戊○○○○○○○  ○○○○○（譯音：馬諾）、丙○○○○ ○○○○○（
    譯音：伍泰）的居留證去開卡；而乙○○○○○○○○  ○○○○○○（譯
    音：威財）雖有借新臺幣（下同）二千元而拿居留證來質押
    ，但於九十三年六月間，就以檢查身體及辦理健保卡為由，
    返還其中一千元借款並持朋友的居留證質押後，取回自己的
    居留證，直到九十三年十一月五日，才又返還一千元借款及
    拿自己的居留證來質押，並取回朋友的居留證，故辛○○以
    乙○○○○○○○○  ○○○○○○（譯音：威財）名義申請行動電話SIM卡
    時，乙○○○○○○○○  ○○○○○○（譯音：威財）的居留證非在其保
    管中；另壬○○已說她有拿如附表所示之五名外勞的居留證
    給辛○○，其絕無將如附表所示之五名外勞的居留證交給辛○○申辦SIM卡，辛○○只有拿約十張左右的SIM卡讓其寄賣
    等語。
四、經查：
（一）證人壬○○於本院審理時到院證述：丁○○○○○○ ○○○○○○○○○○
      與辛○○間語言不通等語屬實，核與證人辛○○於本院審
      理時到庭證稱：其聽不懂被告所講的話，被告也聽不懂其
      講的話，其都是找壬○○等語相符，審之被告於本院審理
      時自承僅會講「對不起」、「聽不懂」等簡單的中文，無
      法聽懂別人所講的中文，且於本院開庭時，全程需透過通
      譯方能溝通等情，足徵證人壬○○、辛○○證述關於被告
      無法聽懂中文，證人辛○○無法直接與被告溝通，需透過
      證人壬○○溝通等情，尚屬可採。
（二）證人壬○○於本院審理時到庭證述：其開設兩家泰國商行
      ，先於三年前開設位於臺中縣梧棲鎮○○○街九四之一號
      的泰旺商行，再於二年前開設位於臺中縣大甲鎮○○路一
      ○七號之商行，原本都是由其顧店，但自其懷孕後，就由
      丁○○○○○○ ○○○○○○○○○○去大甲店經營，若熟客外勞來借現金
      或欠貨款，可持居留證質押，而其與丁○○○○○○ ○○○○○○○○○○
      共同的住所就在梧棲店，因外勞隨時可能在清償借款後要
      求取回居留證，所以丁○○○○○○ ○○○○○○○○○○去大甲店時，會
      將在大甲店質押的外勞居留證帶到大甲店，如果從大甲店
      回來，就將在大甲店質押的外勞居留證帶回梧棲店保管，
      而跟梧棲店的外勞居留證一起放在櫃檯抽屜內的二個不同
      盒子裡；如附表所示之五名外勞是大甲店的客人，該居留
      證都是由其本人拿給辛○○的，丁○○○○○○ ○○○○○○○○○○並不
      知情等語明確；又證人辛○○於本院審理時亦證述：如附
      表所示之五名外勞的居留證，都是壬○○在她所開設位於
      臺中縣梧棲鎮○○○街九四之一號的泰旺商行拿給其的等
      語屬實，核與證人辛○○前於九十三年十二月一日警詢時
      供稱：泰旺商行老闆壬○○好幾次請其代辦開通電話卡，
      常以單一名外勞證件要其代辦數十個門號，曾使用的外勞
      證件有五名以上等語（見臺灣臺中地方法院檢察署九十三
      年度偵字第二一○七三號卷宗第五頁背面至第六頁），並
      於同日偵訊時供述：是壬○○提供外勞證件供伊辦理門號
      ，壬○○只辦理臺灣大哥大股份有限公司的預付卡，其幫
      壬○○代辦的預付卡，都賣給壬○○，但少數情形，如果
      壬○○突然不夠錢或說不要時，伊才會賣給其他工廠的外
      勞等語（見臺灣臺中地方法院檢察署九十三年度偵字第二
      一○七三號卷宗第五十三頁背面、第五十五頁），及於九
      十四年三月十日警詢時供稱：如附表所示五名外勞的居留
      證，是壬○○於九十三年九月間，陸陸續續在臺中縣梧棲
      鎮○○○街「泰旺商行」當面交給其作為申辦行動電話預
      付卡之用，其當場填寫預付卡申請書，並代外勞簽名，辦
      好的SIM卡都交給壬○○去販售等語（見臺灣臺中地方法
      院檢察署九十四年度偵字第五五八八號卷宗第三頁至第五
      頁）相符。審之被告並不懂中文，無法直接與證人辛○○
      對談，故證人壬○○、辛○○證述關於證人辛○○需要外
      勞居留證時，均是由證人壬○○交付等情，與常情並無相
      違。
（三）至於證人辛○○雖於九十四年六月二十八日偵訊時供稱：
      「（如臺灣臺中地方法院檢察署九十四年度偵字第五五八
      八號卷宗第三七頁至一○六頁之預付卡申請書所使用的外
      勞證件）都是壬○○或者是她先生拿給我的」、「（問：
      之前提示的申請書的外勞證件是不是壬○○或者是她先生
      交給妳的？）應該是」等語（見臺灣臺中地方法院檢察署
      九十四年度偵字第五五八八號卷宗第一三九至一四○頁）
      ，惟觀之證人辛○○於該次偵訊時，並無明確指出如附表
      所示五名外勞之居留證，確係由被告所交付，而僅是陳述
      「或」、「應該是」等之不明確用語，是自不得單以證人
      辛○○此次不明確且與前於九十三年十二月一日警、偵訊
      及九十四年三月十日警詢供述不符之指述，遽認被告有在
      未得如附表所示五名外勞之同意下，拿居留證交給證人辛○○辦理SIM卡之情。
（四）另雖外勞己○○○○○○○○ ○○○○○○○ ○○○○○○○○（譯音：威村）、
      甲○○○○○  ○○○○○○○（譯音：衛千）、戊○○○○○○○  ○○○○○（譯
      音：馬諾）、丙○○○○ ○○○○○（譯音：伍泰）、乙○○○○○○○○○○○○○○（譯音：威財）於警詢時，均指稱曾將居留證質押
      在位於臺中縣大甲鎮○○路一○七號之泰國商店，然並無
      指述係由被告將其等之居留證交給證人辛○○，是依上開
      五名外勞之指述，尚難認為被告有未經其等同意即交付其
      等之居留證予證人辛○○之行為。
（五）再者，於九十三年十二月七日經警搜索臺中縣梧棲鎮○○○街九四之一號泰旺商行時，雖扣得佳興公司出貨單六紙
      ，有該出貨單六紙在卷可憑，然被告僅承認因其自九十三
      年六月間起開始負責經營大甲店，故只有其中「七月十四
      日，韓小姐－大甲」之出貨單是由其負責，其餘均非其簽
      收等語。審之證人壬○○亦證述被告並無經營過梧棲店等
      語無誤，而記載「四月二十九日，韓小姐－大甲」、「八
      月六日，韓小姐－梧」、「八月二十七日，韓小姐－梧」
      、「九月二十五日，韓小姐－梧」之出貨單共四紙，均由
      證人壬○○親簽於上，另「六月三日，韓小姐－梧」之出
      貨單，雖無人簽收，然既係記載梧棲店，則應非由被告簽
      收，即堪認定；而依「七月十四日，韓小姐－大甲」之出
      貨單記載，其中「OK（SIM)」卡的數量為十二張，亦與被
      告所自承「辛○○有拿十張SIM卡請我幫忙賣」等情大致
      吻合，是被告上開所辯尚堪採信。從而，檢察官認為：扣
      案之出貨單上，其中二紙分別為記載韓小姐大甲店：（一
      ）4月29日、品名：OK 450、數量30、單價278、金額8340
      、OK（100）數量30、單價68、金額2040、OK（SIM）數量
      10、單價275、金額2750，（二）7月14日OK（450）數量
      30、單價278、金額8340、OK（SIM）數量12、單價280、
      金額3360、IF（300）數量20、單價245、金額4900，顯非
      如被告所言僅寄賣過10張SIM卡云云，應係未斟酌被告自
      九十三年六月間起才開始經營大甲店及出貨單上除OK（SI
      M）卡之記載外還有其他類型卡片交貨的事實，是檢察官
      上開認定，尚有誤會。
五、綜上所述，本院認被告所辯堪以憑採，本件被告應無交付如
    附表所示五名外勞之居留證予證人辛○○之行為，自難認為
    被告就證人辛○○未得如附表所示五名外勞同意辦理如附表
    所示之SIM卡的犯行間，有犯意之聯絡與行為之分擔，是尚
    無證據證明被告有刑法第二百十六條、第二百十條之行使偽
    造私文書之行為，自難對被告以該罪相繩。此外，本院復查
    無其他積極證據足資證明被告有何行使偽造私文書之犯行，
    既不能證明被告犯罪，揆諸上揭刑事訴訟法之規定及判例意
    旨，依法應予諭知無罪。
據上論斷，應依刑事訴訟法第三百零一條第一項，判決如主文。
本案經檢察官庚○○到庭執行職務。
中    華    民    國      95    年     3    月   17   日
                    刑事第十五庭  審判長法  官  林金灶
                                        法  官  陳如玲
                                        法  官  周瑞芬
右正本證明與原本無異。
如不服本判決，應於送達後十日內向本院提出上訴狀（須附繕本
），上訴於臺灣高等法院臺中分院。
                                        書記官  何俞瑩
中    華    民    國      95    年     3    月   17   日
附表
  ┌──┬───────┬───────┬───────────────────┐
  │編號│被害人        │ 行為時間     │       行動電話門號                   │          │
  ├──┼───────┼───────┼───────────────────┤
  │1   │SRISAWANG     │93年8月28日   │0000000000、0000000000、0000000000、  │
  │    │LOETLAM       │              │0000000000、0000000000、0000000000、  │
  │    │WIRACHON      │              │0000000000、0000000000、0000000000、  │
  │    │（譯音：威村）│              │0000000000、（起訴書贅載0000000000）  │
  │    │              │              │0000000000、0000000000、0000000000、  │
  │    │              │              │0000000000、0000000000、0000000000、  │
  │    │              │              │0000000000、0000000000、0000000000、  │
  │    │              │              │0000000000、0000000000、0000000000、  │
  │    │              │              │0000000000、0000000000、0000000000、  │
  │    │              │              │0000000000、0000000000、0000000000、  │
  │    │              │              │0000000000、0000000000、0000000000、  │
  │    │              │              │0000000000、0000000000、0000000000（  │
  │    │              │              │起訴書誤載為0000000000）、0000000000  │
  │    │              │              │、0000000000、0000000000、0000000000  │
  ├──┼───────┼───────┼───────────────────┤
  │2   │BONNAN        │ 93年9月13日  │0000000000、0000000000、0000000000、  │                                  │
  │    │WICHIAN       │              │0000000000、0000000000、0000000000、  │
  │    │（譯音：衛千）│              │0000000000、0000000000、0000000000、  │
  │    │              │              │0000000000、0000000000、0000000000、  │
  │    │              │              │0000000000、0000000000、0000000000、  │
  │    │              │              │0000000000、0000000000、0000000000、  │
  │    │              │              │0000000000、0000000000、0000000000、  │
  │    │              │              │0000000000、0000000000、0000000000、  │
  │    │              │              │0000000000、0000000000、0000000000、  │
  │    │              │              │0000000000、0000000000、0000000000、  │
  │    │              │              │0000000000、0000000000、0000000000、  │
  │    │              │              │0000000000、0000000000、0000000000、  │
  │    │              │              │0000000000、0000000000、0000000000、  │
  │    │              │              │0000000000、0000000000                │
  ├──┼───────┼───────┼───────────────────┤
  │    │RUANGKON      │ 93年9月13日  │0000000000、0000000000、0000000000、  │
  │3   │MANOP         │              │0000000000、0000000000、0000000000、  │
  │    │（譯音：馬諾）│              │0000000000、0000000000、0000000000、  │
  │    │              │              │0000000000、0000000000、0000000000、  │
  │    │              │              │0000000000、0000000000、0000000000、  │
  │    │              │              │0000000000、0000000000、0000000000、  │
  │    │              │              │0000000000、0000000000、0000000000、  │
  │    │              │              │0000000000、0000000000、0000000000、  │
  │    │              │              │0000000000、0000000000、0000000000、  │
  │    │              │              │0000000000、0000000000、0000000000、  │
  │    │              │              │0000000000、0000000000、0000000000、  │
  │    │              │              │0000000000、（起訴書贅載0000000000）  │
  │    │              │              │0000000000、0000000000、0000000000、  │
  │    │              │              │0000000000、0000000000、0000000000、  │
  │    │              │              │0000000000、0000000000、0000000000、  │
  │    │              │              │0000000000、0000000000                │
  ├──┼───────┼───────┼───────────────────┤
  │4   │丙○○○○ ○○○○○   │ 93年9月13日  │0000000000、0000000000、0000000000、  │
  │    │（譯音：伍泰）│              │0000000000、0000000000、0000000000、  │
  │    │              │              │0000000000、0000000000、0000000000、  │
  │    │              │              │0000000000、0000000000、0000000000、  │
  │    │              │              │0000000000、0000000000、0000000000、  │
  │    │              │              │0000000000、0000000000                │
  ├──┼───────┼───────┼───────────────────┤
  │5   │KAIYASUAN     │93年8月26日   │0000000000、0000000000、0000000000、  │
  │    │WICHAI        │              │0000000000、0000000000、0000000000、  │
  │    │（譯音：威財）│              │0000000000、0000000000、0000000000、  │
  │    │              │              │0000000000、0000000000、0000000000、  │
  │    │              │              │0000000000、0000000000、0000000000、  │
  │    │              │              │0000000000、0000000000、0000000000、  │
  │    │              │              │0000000000、0000000000、0000000000、  │
  │    │              │              │0000000000、0000000000、0000000000、  │
  │    │              │              │0000000000、0000000000（起訴書漏載）、│
  │    │              │              │0000000000、0000000000、0000000000、  │
  │    │              │              │0000000000                            │
  └──┴───────┴───────┴───────────────────┴


司法院資訊處製作；財團法人民間司法改革基金會備份。
